臺灣士林地方法院行政訴訟判決　
111年度交字第94號
原      告  陳虞夫  
被      告  臺北市交通事件裁決所

代  表  人  蘇福智  
訴訟代理人  黃郁軒  
上列當事人間交通裁決事件，原告不服被告中華民國111年3月7
日北市裁催字第22-A00P3N893號裁決，提起行政訴訟，本院判決
如下：
　　主      文
原處分撤銷。
訴訟費用新臺幣參佰元由被告負擔。被告應給付原告新臺幣參佰
元。 
    事實及理由
壹、程序事項：
　　本件原告因不服被告於民國111年3月7日以北市裁催字第22-
    A00P3N893號違反道路交通管理事件裁決書（下稱原處分）
    ，裁處其罰鍰新臺幣（下同）9,900元，駕駛執照扣繳，提
    起行政訴訟，依行政訴訟法第237條之1規定，應適用交通裁
    決事件訴訟程序，本院並依同法第237條之7規定，爰不經言
    詞辯論，逕為判決。
貳、實體事項：
一、爭訟概要：
　　臺北市政府警察局大同分局（下稱舉發機關）延平派出所員
    警認原告於111年1月27日23時6分許，駕駛車牌號碼000-000
    0號自用小客車（下稱系爭汽車），在臺北市大同區民生西
    路與環河北路一段口，有「駕駛執照業經註銷仍駕駛小型車
    」之違規事實，而於同日填製臺北市政府警察局掌電字第A0
    0P3N893號舉發違反道路交通管理事件通知單（下稱舉發通
    知單）當場舉發原告，並記載應到案日期為111年2月26日前
    。原告未於應到案日期前向被告提出申訴，逕於111年3月7
    日向被告申請開立裁決書，被告乃於同日作成原處分，依道
    路交通管理處罰條例第21條第1項第4款規定，裁處原告罰鍰
    9,900元，駕駛執照扣繳。原告不服，遂提起本件行政訴訟
    。
二、原告起訴主張：
　㈠伊沒有收到註銷伊駕照之處分即北市裁罰字第00-0000A1802
    號裁決書（下稱前處分），且前處分以寄存送達，並沒有另
    外通知延長吊扣期間及吊銷駕照，並不合法。本件伊被攔截
    時不知駕照已被註銷等語。
　㈡並聲明：原處分撤銷。
三、被告答辯略以：
　㈠案據舉發機關查覆略以：舉發員警於110年1月27日22時至1時
    局辦酒測勤務，於23時6分許在前揭地點執行路檢，於盤查
    系爭汽車駕駛即原告後發現原告駕照遭註銷仍駕車，舉發過
    程原告稱不知駕照遭註銷，但駕照遭註銷仍屬事實，違規事
    實明確，故仍依道路交通管理處罰條例第21條第1項第4款規
    定舉發。有關前處分疑義一節，經查前處分郵寄原告戶籍地
    址「臺北市○○區○○里○○○路○段000巷0弄00號5樓」，並於109
    年11月23日寄存於北投郵局依法完成寄存送達，此有送達證
    書可證，且原告駕駛人基本資料及戶籍資料所載地址亦為「
    臺北市○○區○○里○○○路○段000巷0弄00號5樓」，原告並無至
    監理機關新增住（居）所地址。另原告起訴狀檢附之租賃契
    約書租賃期間為「110年2月10日至112年2月9日止」，係於
    前處分送達日之後，與本案並無關聯。有關前處分寄存送達
    後延長吊扣及吊銷駕照處分不合法一節，案經上開查證前處
    分合法送達，依據行政訴訟法第237條之3第2項規定，原告
    未於期限內提起撤銷訴訟，又依道路交通管理處罰條例第65
    條第1項第2款，被告註銷原告駕駛執照並無違誤。原告對於
    前處分之違規事實不爭執，又依據前開規定及舉發機關查復
    事實，被告裁處原處分並無違誤。綜上，原告之訴為無理由
    ，請依法駁回原告之訴，以維法紀。
　㈡並聲明：原告之訴駁回。
四、本院之判斷：
　㈠按「汽車駕駛人，有下列情形之一者，處新臺幣六千元以上
    一萬二千元以下罰鍰，並當場禁止其駕駛：…四、駕駛執照
    業經吊銷、註銷仍駕駛小型車或機車。…」，道路交通管理
    處罰條例第21條第1項第4款定有明文。
　㈡經查，原告駕駛系爭汽車，於上揭時、地，經舉發機關員警
    舉發有「駕駛執照業經註銷仍駕駛小型車」等情，有舉發通
    知單、前處分暨送達證書、舉發機關111年4月7日北市警同
    分交字第1113014688號函暨所附違規事件答辯報告表、交辦
    單、駕駛人基本資料、戶政資料查詢報表等件附卷可稽（見
    本院卷第52-56、64-67、70-72頁）。
　㈢原告並不否認其於111年1月27日23時6分許，駕駛系爭汽車經
    攔查之事實，然主張：伊沒有收到註銷伊駕照之前處分，且
    前處分以寄存送達，並沒有另外通知延長吊扣期間及吊銷駕
    照，並不合法等語。經核：
　⒈按「依一定事實，足認以久住之意思，住於一定之地域者，
    即為設定其住所於該地。」，民法第20條第1項定有明文。
    又按「送達，於應受送達人之住居所、事務所或營業所為之
    。」、「送達，不能依前二條規定為之者，得將文書寄存送
    達地之地方自治或警察機關，並作送達通知書兩份，一份黏
    貼於應受送達人住居所、事務所、營業所或其就業處所門首
    ，另一份交由鄰居轉交或置於該送達處所信箱或其他適當位
    置，以為送達。前項情形，由郵政機關為送達者，得將文書
    寄存於送達地之郵政機關。」，行政程序法第72條第1項前
    段、第74條第1、2項定有明文。經查，本件原告戶籍地址、
    駕籍地址均為「臺北市○○區○○○路○段000巷0弄00號5樓」，
    有駕駛人基本資料、戶政資料查詢報表在卷可參（見本院卷
    第70-72頁），又原告雖提出住宅用租賃契約書，其上所載
    承租地址為「新北市○里區○○路○段000號3樓」（見本院卷第
    14頁），然租賃期間為110年2月10日至112年2月9日止，核
    與109年11月23日送達之前處分無關，是並無客觀之事證，
    足認前處分送達時，原告已久無居住上開登記戶籍地址，並
    已變更意思以其他地址為住所，堪認上開戶籍地址為原告之
    住所。故前處分於109年11月23日送達原告上開戶籍地址，
    因未獲會晤本人亦無受領文書之同居人、受雇人或應受送達
    處所接收郵件人員，而將該前處分寄存於豐年郵局，有送達
    證書在卷可按（見本院卷第56頁），應生合法送達之效力。
　⒉又按「行政機關作成行政處分有裁量權時，得為附款。無裁
    量權者，以法律有明文規定或為確保行政處分法定要件之履
    行而以該要件為附款內容者為限，始得為之。前項所稱之附
    款如下︰…二、條件。…」，行政程序法第93條第1項、第2項
    第2款定有明文。另按「行政處分有下列各款情形之一者，
    無效︰…七、其他具有重大明顯之瑕疵者。」，行政程序法第
    111條第7款亦有明文。而道路交通管理處罰條例第65條第1
    項第2款關於「吊扣期間加倍」及「吊銷駕駛執照」之易處
    處分，性質上為羈束處分，被告並無裁量權限，則依上開規
    定，被告如欲為附條件之行政處分，自應以法有明文或為確
    保行政處分法定要件之履行，始得為之。而法律未明定被告
    得為附條件「吊扣期間加倍」、「吊銷駕駛執照」之易處處
    分，且該附條件之行政處分為負擔處分，非「為確保行政處
    分法定要件履行」之授益處分，依上開規定，被告自不得為
    附條件之行政處分。經查，原告前於109年9月29日因「在六
    個月內，駕照違規記點共達六點以上者」，經被告以前處分
    裁處：「一、吊扣駕駛執照1個月，並應參加道路交通安全
    講習，駕駛執照限於109年12月16日前繳送，講習日期由辦
    理講習機關另行通知。二、上開駕駛執照逾期不繳送者：㈠
    自109年12月17日起吊扣駕駛執照2個月，並限於109年12月3
    1日前繳送駕駛執照。㈡109年12月31日前未繳送駕駛執照者
    ，自110年1月1日起吊銷並逕行註銷駕駛執照。駕駛執照吊
    （註）銷後，自110年1月1日起1年內不得重新考領駕駛執照
    。…」（見本院卷第54頁），堪認前處分處罰主文第2項，係
    以原告未於109年12月16日、109年12月31日前繳送駕駛執照
    為條件，將原吊扣駕駛執照1個月之處分，變更為「吊扣駕
    駛執照2個月」及「吊（註）銷駕駛執照」之處分，屬附條
    件之行政處分，違反行政程序法第93條第1項規定，且依前
    處分處罰主文第2項所載內容，無法明確得知是否已確定生
    「吊扣期間加倍」或「吊銷駕駛執照」之法律效果，參酌最
    高行政法院106年度判字第633號判決、104年度高等行政法
    院及地方法院行政訴訟庭法律座談會提案二研討結果，該附
    條件之行政處分自具有重大明顯瑕疵，依行政程序法第111
    條第7款規定，應屬無效。被告以前處分對原告所為之附條
    件易處處分既屬無效，自不生吊銷原告駕駛執照之效力。又
    被告陳稱：本件是依前處分註銷原告駕駛執照，並無其他裁
    決書等語（見本院卷第83頁），可見被告未另以行政處分對
    原告「吊扣期間加倍」或「吊銷駕駛執照」，是原告之駕駛
    執照尚未經被告吊銷，原告自無「駕駛執照業經註銷仍駕駛
    小型車」之違規事實，原處分對原告裁罰，洵屬無據。　
五、綜上所述，前處分處罰主文第2項關於「吊扣期間加倍」及
    「吊銷駕駛執照」之附條件行政處分，具有重大明顯瑕疵，
    應屬無效，被告亦未另對原告為吊銷駕駛執照之處分，是原
    告自無「駕駛執照業經註銷仍駕駛小型車」之違規行為。從
    而，被告依道路交通管理處罰條例第21條第1項第4款、違反
    道路交通管理事件統一裁罰基準及處理細則及違反道路交通
    管理事件統一裁罰基準表之規定，裁處原告罰鍰9,900元，
    駕駛執照扣繳，顯有違誤。原告訴請撤銷原處分，為有理由
    ，應予准許。
六、本件判決基礎已臻明確，兩造其餘之攻擊防禦方法經本院斟
    酌後，核與判決不生影響，無一一論述之必要，併予敘明。
七、本件訴訟費用300元，應由敗訴之被告負擔。爰確定被告應
    給付原告之訴訟費用額如主文第2項後段所示。
八、據上論結，本件原告之訴為有理由，依行政訴訟法第237條
    之7、第237條之8第1項、第98條第1項前段，判決如主文。
中　　華　　民　　國　　111 　年　　6 　　月　　15　　日
　　　　　　　　　行政訴訟庭　法　官　林宜靜
以上為正本係照原本作成。
如不服本判決，應於判決送達後20日內，向本院提出上訴狀並表
明上訴理由（原判決所違背之法令及其具體內容或依訴訟資料可
認為原判決有違背法令之具體事實），其未載明上訴理由者，應
於提出上訴後20日內向本院補提理由書（上訴狀及上訴理由書均
須按他造人數附繕本，如未按期補提上訴理由書，則逕予駁回上
訴），並應繳納上訴裁判費新臺幣750元。
中　　華　　民　　國　　111 　年　　6 　　月　　15　　日
                              書記官  鍾堯任